【裁判字號】    97,易,1504
【裁判日期】    971031
【裁判案由】    傷害等
【裁判全文】
臺灣板橋地方法院刑事判決              97年度易字第1504號
公  訴  人  臺灣板橋地方法院檢察署檢察官
被      告  甲○○
選任辯護人  余西鈞  律師
被      告  丁○○
上列被告等因傷害等案件，經檢察官提起公訴（97年度偵字第13
015 號），本院判決如下：
    主  文
甲○○共同傷害人之身體，處拘役伍拾日，如易科罰金以新臺幣
壹仟元折算壹日。又共同以加害生命、身體之事恐嚇他人，致生
危害於安全，處拘役貳拾日，如易科罰金以新臺幣壹仟元折算壹
日。應執行拘役陸拾伍日，如易科罰金以新臺幣壹仟元折算壹日
。又被訴毀損部分無罪。
丁○○損壞他人之汽車玻璃及引擎蓋，足以生損害於他人，處拘
役肆拾日，如易科罰金以新臺幣壹仟元折算壹日。又被訴傷害及
恐嚇部分均無罪。
    事  實
一、甲○○於民國（下同）96年8 月26日21時，因在台北縣樹林
    市○○街2 之1 號「福興宮」內向乙○○借款新臺幣（下同
    ）1 萬元未成，雙方發生爭執後，甲○○即基於普通傷害之
    犯意，先持高跟鞋敲乙○○頭頂乙下，再與年籍不詳之成年
    男、女約10多人基於上開同一普通傷害及恐嚇之犯意聯絡，
    在乙○○獨自走出「福興宮」至廟前廣場時，由分持球棒、
    大鎖、安全帽或徒手之該10多名男女上前圍毆乙○○，甲○○則在一旁對乙○○恐嚇稱「打給你死」，致乙○○因之受
    有頭部挫傷併頭皮紅腫、腹壁、右前臂挫擦傷及左上臂擦傷
    之傷害，並生危害於乙○○生命、身體之安全。
二、丁○○於上開事件後未久得知上情時，因一時氣憤難抑，竟
    基於損壞乙○○汽車玻璃及引擎蓋之犯意，前往「福興宮」
    附近即乙○○停放其所有FG-5495 號自用小客車處，持棍棒
    乙支敲破、打凹而損壞上開自用小客車之車門上玻璃4 片、
    前後擋風玻璃各乙片及引擎蓋乙片，足以生損害於乙○○本
    人。嗣經乙○○於翌（27）日上午返回上開現場欲駕車離去
    ，始發覺上情。
三、案經乙○○訴由臺灣板橋地方法院檢察署檢察官偵查起訴。
    理  由
壹、有罪部分：
一、訊據被告甲○○固坦承於上開時地確有與告訴人乙○○發生
    爭執，惟矢口否認上開犯行；被告丁○○則坦承上開犯行不
    諱，被告甲○○辯稱：伊當天未曾向乙○○借1 萬元，亦未
    夥同其他人共同傷害及恐嚇乙○○，當天係乙○○動手打他
    ，但伊未還手云云。經查：
  (一)被告丁○○於上開時地持上開棍棒乙支，敲破、打凹而損壞
    告訴人乙○○所有上開自用小客車之車門上玻璃4 片、前後
    擋風玻璃各乙片及引擎蓋乙片乙情，業據被告丁○○於本院
    審理時坦承不諱，核與告訴人乙○○此部分指訴之情節相符
    ，復有上開自用小客車之車損照片7 紙，在卷可稽，足堪認
    定。被告丁○○上開犯行已臻明確，應予依法論科。
  (二)雖被告及其辯護人於本院審理時稱證人乙○○於偵查中所述
    之詞，屬被告以外之人於審判外之陳述，應無證據能力云云
    ，惟告訴人乙○○於檢察官偵訊所為陳述時，係以「告訴人
    」身分為之，並非「證人」，自無「具結」之問題，亦屬刑
    事訴訟法第159 條之1 第2 項所稱「被告之外之人」之一種
    ，依該條之規定，除「顯有不可信」之情況外，自有證據能
    力，至為灼然。茲被告或辯護人既未提出任何事證，資以釋
    明告訴人乙○○於偵查中所述之詞，有何「顯有不可信」之
    情況存在，而僅憑刑事訴訟法第159 條第1 項之規定，即認
    告訴人乙○○於偵查中所為言詞，屬審判外之陳述，應無證
    據能力云云，揆諸上述，顯有誤會。至於告訴人乙○○指訴
    被告甲○○之詞，因屬告訴被告甲○○犯罪之詞，以使被告
    甲○○受刑事訴追為目的，自不得僅憑告訴人乙○○單一指
    訴，再查無其他任何事證為佐之情形，即逕認被告甲○○被
    訴犯行，則屬另事，附此敘明。
  (三)又被告甲○○被訴上開傷害及恐嚇犯行，業據告訴人乙○○
    於偵查中指訴：「.... ， 是在96年8 月26日晚上9 時許，
    在台北縣樹林市○○街2 之1 號福興宮土地公廟前之廣場，
    因為我前幾天賭博贏了10幾萬元，被告甲○○知道，她要我
    1 萬元，我不給，便用高跟鞋敲我的頭，大喊一聲，就有10
    幾個男女圍過來，有的用手或安全帽、大鎖打我，我有驗傷
    ，.... ， 我趕快逃走，來不及開車，.... 」 、「當場..
    .. 打 我，甲○○說『打給他死』，.... 」 、「.... ，
    我當時住在光榮街12號進門右邊第2 間」等語（見偵查卷第
    3 頁）綦詳，不僅核與其後於本院審理時證稱：「96年8 月
    26日晚上8 、9 點左右，在樹林市○○街福興宮附近發生何
    事？）我在那裡坐在那裡乘涼時，甲○○過來跟我要錢，我
    不給她，甲○○就大喊一聲，就有一群人，大約.... 男 女
    衝過來毆打我，我就趕快逃走，但我已經被打到」、「甲○○有沒有動手打你？）也有」、「（她打你身體何部位？）
    只有頭頂，其他手臂、胸部抓傷都是另外.... 男 女打的」
    、「（該.... 男 女當中，除了認識甲○○外，有無認識其
    他人？）我有看過，但是不知道姓名。.... 」 、「（甲○○為何要向你要錢？）因為我前幾天在福興宮那裡賭博，贏
    了10幾萬元，我不曉得她為何要跟我要錢，大概是要分紅的
    意思」、「（甲○○及其他男女毆打你的時候，有沒有講什
    麼話？）她說『打給你死』」、「（甲○○他們當時有沒有
    持用任何的工具打你？）甲○○有拿高跟鞋敲我頭頂，其他
    人有拿棒球棍、安全帽、大鎖打我」、「（你在福興宮前被
    甲○○他們毆打時，旁邊有無人在圍觀？）有，是附近的人
    ，我只認識廟祝陳進富，其他人我都不認識」、「（96年8
    月26日晚上你有無毆打甲○○？）沒有」、「（當天你被毆
    打時，甲○○在何位置？）是她先拿高跟鞋打我頭頂之後，
    那.... 男 女才衝過來打我，我保護自己都來不及，並馬上
    逃離現場，哪會注意她站在那裡」、「（甲○○拿高跟鞋打
    你的頭頂時，是在你的正面或是側面？）她站在我的右手邊
    」、「（她當時拿什麼樣的東西打你的頭頂？）高跟鞋，我
    不知道是她撿來的或是她當天穿的」、「（高跟鞋的式樣、
    顏色？）不記得」、「（你如何確定是高跟鞋？）因為她打
    的時候我有瞄一眼看到是高跟鞋」、「（甲○○打你時，是
    在何地點？是福興宮裡面或是廣場？）在福興宮裡面，她打
    我之後我跑到廣場，該.... 男 女又衝過來在廣場打我」、
    「（當時甲○○有無跑到廣場？）我不清楚」、「（在福興
    宮裡面除了你和甲○○之外，還有無其他人在場？）我被甲○○打時，廟祝陳進富在場，他應該有看到我被甲○○打」
    、「（甲○○敲你頭部及.... 男 女毆打你的時間大約相隔
    多久？）沒多久，大概1 、2 分鐘」、「（甲○○打你時，
    丙○○是否在場？）應該沒有，我不知道」、「（請提示96
    年偵字第7391號卷第3 頁，當時在檢查事務官訊問時說當場
    有10幾個人打你，為何現在又說有5 、6 名男女打你？）事
    隔已久，我記不清楚，應該以檢察事務官前陳述時屬實」、
    「（你何時去仁愛醫院驗傷？）是96年8 月26日晚上，我先
    跑去躲藏一下，幾個小時之後我才去醫院，時間記不清楚」
    、「（你在96年8 月26日晚上有無到樹林三代祖師廟吃飯？
    ）有」、「（那些人跟你同行？）福興宮附近的人說要去吃
    拜拜，我說好，我就跟著一起去，但我不知道他們的姓名」
    、「（甲○○有無跟你同行？）有，她有去」、「（是否搭
    你的車？）好像是」、「（你們在車上有無發生爭吵？）沒
    有」、「（你在車上有無罵她？）沒有」、「（回到福興宮
    ，除了甲○○向你借一萬元的事之外，有無其他事情？）沒
    有，就是我剛才說甲○○過來向我要錢這件事，她的意思就
    是要我拿一萬元給他分紅」、「（96年7 月底時，甲○○有
    沒有說兒子生病，要向你借一萬元？）沒有」、  「（請提
    示上開偵卷第36頁，陳進富在檢察官訊問時所述有無意見？
    ）他與甲○○是住在那裡的當地人，我是租屋的人，當然他
    們講話都會為他們，他就算有看到，也不願意得罪甲○○」
    、「（當你從福興宮跑到廣場時，甲○○有無跟那些後來衝
    過來打你的人有所指示或是其他動作？）那些人打我時，她
    就在我後面大喊『打給他死』」、「（當時圍毆你的人，請
    你說說看他們的年紀、體型、幾男幾女？）我都不記得」、
    「（福興宮的門牌地址？）好像是樹林市○○街2 之1 號」
    、「（樹林市○○街6 號是何處？）一般住家，我不知道誰
    住那裡」、「（提示板橋地檢署96年偵字第24333 不起訴處
    分書，是否有如不起訴處分書所示傷害犯行？）有這件事，
    但我沒有打她」、「（甲○○為何願意撤回告訴？）我不知
    道，我不曉得她有告我，我也沒去警局、地檢署做過筆錄，
    我也沒有與她和解」等語（見本院卷97年9 月23日審判筆錄
    第3 至14頁）相符，復有告訴人乙○○於當日前往醫院驗傷
    所出具之診斷證明書乙紙，且告訴人乙○○所有上開自用小
    客車亦確於上開事發後未久，即遭被告丁○○持上開棍棒損
    壞乙節，亦據被告丁○○於本院審理時供承屬實，並有告訴
    人乙○○所提出上開自用小客車之損壞照片7 紙，在卷可稽
    ，是告訴人乙○○上開指訴，應堪採信，至為灼然。
  (四)至於證人即福興宮廟祝陳進富於偵查中證稱當時有一男一女
    在宮內吵架，就請他們出去，後來發生何事並沒有看到云云
    ；證人丙○○於本院審理時亦證稱其於上開時地有見到告訴
    人乙○○與被告2 人在福興宮內發生爭吵，廟公陳進富就叫
    他們出去，告訴人乙○○有動手打被告臉部乙下就跑出去外
    面，但沒有看到被告或其他10多名男子圍毆告訴人乙○○云
    云，不僅業據告訴人乙○○堅決否認在卷，有如上述，而證
    人陳進富、丙○○2 人就告訴人乙○○是否確曾在福興宮內
    動手毆打被告臉部乙下乙節，雙方亦證述不一，亦如上述，
    且告訴人乙○○是否確曾於96年8 月26日20時30分許，在台
    北縣樹林市○○街6 號土地公廟前，酒後徒手毆打被告甲○○，致被告受有臉部挫傷併左側臉頰及左眼周圍紅腫、瘀青
    等傷害乙情（此有臺灣板橋地方法院檢察署96年度偵字第24
    33 3號不起訴處分書乙件可憑），亦與被告本件被訴上開傷
    害及恐嚇犯行間，係屬2 事，而被告若果無與其他10多名男
    女共同圍毆告訴人乙○○乙事，則憑告訴人乙○○、被告2
    人間為一男一女之身材、氣力以觀，告訴人乙○○焉有於同
    日稍後前往醫院驗傷時，竟驗得如上開診斷證明書所示多處
    傷害之可能，是證人陳進富、丙○○2 人上開證述之詞，顯
    係事後迴護之詞，自均不足為有利被告認定之依據，至為灼
    然。
  (五)綜上所述，被告甲○○上開所辯，顯係事後卸責之詞，不足
    採信。被告甲○○被訴上開傷害及恐嚇之犯行及被告丁○○
    被訴毀損之犯行均臻明確，應予依法論科。
二、核被告甲○○所為，係犯刑法第277 條第1 項之傷害罪及第
    305 條之恐嚇罪；被告丁○○則係犯刑法第354 條之毀損罪
    。被告甲○○就所犯上開傷害與恐嚇2 罪與該10多名男女間
    ，均有犯意聯絡及行為分擔，均為共同正犯。爰審酌被告2
    人本件犯罪之動機、目的、手段、所生危害及被告2 人犯罪
    後之態度等一切情狀，各量處如主文所示之刑，再就被告甲○○部分定其應執行之刑，並均諭知易科罰金之折算標準，
    以資儆懲。
貳、無罪部分：
一、本件公訴意旨另以：被告2 人各就其等所犯上開傷害、恐嚇
    及毀損罪間，均有犯意聯絡及行為分擔，故被告甲○○另涉
    有上開毀損罪嫌；被告丁○○另涉有上開傷害及恐嚇罪嫌云
    云。
二、按「犯罪事實應依證據認定之，無證據不得認定犯罪事實」
    ，刑事訴訟法第154條第2項定有明文。
三、訊據被告2 人均堅決否認此部分犯行，且證人即告訴人乙○○於本院審理時亦證稱：「「（該.... 男 女當中，除了認
    識甲○○外，有無認識其他人？）我有看過，.... 。 丁○○沒有參與毆打我」等語（見本院卷97年9 月23日審判筆錄
    第4 頁），而告訴人乙○○上開自用小客車遭被告於上開時
    地持棍棒損壞時，亦僅有被告丁○○乙人參與其事乙情，此
    亦有臺灣板橋地方法院檢察署檢察事務官之勘驗報告上載明
    「『一名人士（即被告丁○○）』頭戴安全帽，手持長型棍
    棒，敲打車牌號碼不詳之小客車」等語（見偵查卷第12頁）
    在卷，復有本院法官助理所做勘驗筆錄中第二段影像部分（
    按檢察官及被告丁○○均不爭執此筆錄之證據能力）乙份可
    稽，是僅憑告訴人乙○○指稱被告2 人就其等所為犯行均為
    共犯云云，自尚不足為不利被告2 人認定之依據。此外，復
    查無其他任何積極事證足資證明被告2 人確有公訴人所指上
    開犯行，自均屬不能證明被告2 人此部分之犯罪，應依刑事
    訴訟法第301 條第1 項之規定，另諭知被告2 人此部分均無
    罪之判決。
據上論斷，應依刑事訴訟法第299 條第1 項前段、第301 條第1
項，刑法第28條、第277 條第1 項、第305 條、第354 條、第41
條第1 項前段、第51條第6 款，刑法施行法第1 條之1 第1 項、
第2 項前段，判決如主文。
本案經檢察官黃筵銘到庭執行職務。
中    華    民    國    97    年    10    月    31    日
                  刑事第八庭  法  官  林 晏 鵬
以上正本證明與原本無異
如不服本判決應於送達後10日內向本院提出上訴狀
                              書記官  陳 映 孜
中    華    民    國    97    年    10    月    31    日
附錄法條：刑法第277 條、第305 條、第354 條
中華民國刑法第277條
（普通傷害罪）
傷害人之身體或健康者，處 3 年以下有期徒刑、拘役或 1 千元
以下罰金。
犯前項之罪因而致人於死者，處無期徒刑或 7 年以上有期徒刑；
致重傷者，處3年以上10年以下有期徒刑。
中華民國刑法第305條
（恐嚇危害安全罪）
以加害生命、身體、自由、名譽、財產之事，恐嚇他人致生危害
於安全者，處2年以下有期徒刑、拘役或3百元以下罰金。
中華民國刑法第354條
（毀損器物罪）
毀棄、損壞前二條以外之他人之物或致令不堪用，足以生損害於
公眾或他人者，處2年以下有期徒刑、拘役或5百元以下罰金。


司法院資訊處製作；財團法人民間司法改革基金會備份。
